【裁判字號】    94,易,1714
【裁判日期】    951018
【裁判案由】    侵占等
【裁判全文】
臺灣板橋地方法院刑事判決              94年度易字第1714號
公  訴  人  臺灣板橋地方法院檢察署檢察官
被      告  己○○
選任辯護人  王建中律師
            張峪嘉律師
            王永元律師
被      告  庚○○
選任辯護人  王建中律師
            張峪嘉律師
被      告  乙○○
選任辯護人  林上鈞律師
            王福民律師
被      告  卯○○
                    樓
選任辯護人  蕭仁杰律師
上列被告因侵占等案件，經檢察官提起公訴（九十四年度偵續字
第二一五號），本院判決如下：
    主  文
己○○、庚○○、乙○○、卯○○均無罪。
    理  由
一、公訴意旨略以：告訴人甲○○、辰○○（王、鄭二人占百分
    之九十）、戊○○、丙○○、辛○（林、呂、洪三人占百分
    之十）等五人於民國六十七年十一月八日（起訴書誤載為同
    年月二日）向洪庚丙（即己○○、庚○○、洪松平、洪松安
    、壬○○、洪麗卿、洪麗華、洪儷玲等人之父親）購買其所
    有持分三分之一坐落臺北縣板橋市○○○段十九地號（後分
    割為十九地號及十九之二地號）、十九之一地號等二筆土地
    ，然因買方諸人未具自耕農身分，是以始終未得辦妥上開二
    筆土地所有權之移轉登記，迄於八十一年四月六日洪庚丙亡
    故後，上開二筆土地，由繼承人即己○○、庚○○、洪松平
    、洪松安等四人繼承，其中十九之一地號土地為臺北縣政府
    徵收，嗣於八十三年六月十四日，在本院民事庭以八十三年
    度重訴字第一一號成立和解，甲○○、辰○○（於該事件中
    合稱甲方）與洪庚丙之繼承人即己○○、庚○○、洪松平、
    洪松安、壬○○、洪麗卿、洪麗華、洪儷玲等人（於該事件
    中合稱乙方）成立和解條件略以：(一)十九之一地號土地，持
    分三分之一為臺北縣政府徵收部分，雙方同意徵收補償費扣
    除全部應納稅金後，由乙方領取其中新臺幣（下同）三千二
    百萬元，其餘補償金由甲方領取。(二)關於未被徵收之十九地
    號土地持分三分之一部分，乙方同意配合辦理所有權移轉登
    記予辰○○，移轉登記所衍生之稅賦則由甲方負擔。(三)關於
    洪庚丙之遺產稅由上開二筆土地所衍生部分，由甲方向國稅
    局申請註銷，如未能註銷時，此部分衍生之遺產稅由甲方負
    擔，並由甲方領取之補償費中負擔之。(四)關於土地徵收時依
    法扣繳之土地增值稅，他日如果政府決定全部或部分退還時
    ，其利益由甲乙雙方共享，各得二分之一。期間甲○○、辰
    ○○並委任律師乙○○並由乙○○律師自行雇用代書卯○○
    共同處理上開與洪庚丙繼承人共同領取分配港子嘴段十九之
    一地號土地持分三分之一徵收補償費及港子嘴段十九地號土
    地持分三分之一部分所有權移轉登記等相關事宜。八十二年
    十二月二十三日即由甲○○、辰○○出具同意書，同意將所
    獲純益百分之六點五給付律師乙○○作為酬金。詎乙○○及
    卯○○二人竟仍意圖為其等不法之所有及利益，共同基於侵
    占及違背職務之犯意聯絡，假借給付和解中間人林啟明、丑
    ○○、林三雄、丁○○等人共四百七十萬元整之名義，由卯
    ○○於其業務上製作之補償金費用支出表上不實登載「壬○○及丁○○費用四百萬、吳仔三百萬、江雲費用三百萬」等
    數筆虛偽費用，此足生損害於甲○○、辰○○等之權益，並
    配合製作承諾書三紙，向甲○○及巳○○詐稱係給予參與和
    解之中間人佣金，致使甲○○及辰○○之繼承人巳○○等因
    而陷於錯誤，而於八十三年四月五日簽寫給與林啟明、丑○○、丁○○、林三雄三百萬元酬庸之承諾書一份、給予丁○○一百萬元酬庸之承諾書一份、同年月三十日再簽寫給與丁○○六十萬元酬庸之承諾書一份，同意各該筆費用支出，再
    由乙○○自其在臺灣土地銀行板橋分行設立之000000
    000000號帳戶內提領四百七十萬元後，僅將其中四十
    萬元給付丁○○，二萬五千元交給子○○律師當作見證保管
    之費用，餘額則由乙○○及卯○○侵占入己。另者乙○○及
    卯○○所載給付「吳仔三百萬元」部分，係由乙○○於八十
    四年五月十二日領取的，然亦無任何收據或承諾書以佐，且
    屬未得甲○○承諾之支出，據此乙○○及卯○○背信、侵占
    所持有甲○○等人應得之徵收補償費計達七百二十七萬五千
    元。反觀己○○、庚○○受其等兄弟姊妹之委託，與甲○○
    等人處理其父親洪庚丙所遺留港子嘴段十九地號（後分割為
    十九地號及十九之二地號）、十九之一地號等二筆土地有關
    之徵收補償費及移轉登記事宜時，明知雙方業於八十三年六
    月十四日，在臺灣板橋地方法院民事庭以八十三年度重訴字
    第一一號成立和解以及相關和解條件，竟仍意圖為其等不法
    之所有，基於概括犯意之聯絡，以不配合領取徵收土地之補
    償費及移轉登記事宜威嚇甲○○及辰○○之繼承人巳○○等
    人不得不同意任由其等再行扣除本應給付與甲○○等人之徵
    收補償費三百萬元得逞，並書立補充條款一份。再者，有關
    其等父親洪庚丙之遺產稅業經財政部臺灣省北區國稅局於九
    十四年一月八日核定為六五三九一一元，其竟仍於八十四年
    二月二十一日、同年五月十一日以補充協議方式，威嚇甲○○及辰○○之繼承人巳○○等人由徵收補償費中再提出一千
    五百萬元辦理定期存單，俾供擔保。至以港子嘴段十九之一
    地號土地徵收時應繳之土地增值稅五千八百三十三萬一千零
    九元，經臺北縣政府稅捐稽徵處業於八十四年十二月十三日
    以退稅支票退還於己○○、庚○○、洪松平、洪松安等人，
    並於八十五年三月十九日兌領在案，然迄今仍未根據和解條
    件及相關約定將半數歸還甲○○，而將之據為己有，此足生
    損害於甲○○等人之權益。因認被告乙○○、卯○○所為係
    犯刑法第二百十五條業務上登載不實罪嫌與同法第三百三十
    六條第二項業務侵占罪嫌及同法第三百四十二條背信罪嫌；
    被告己○○、庚○○所為係犯刑法第三百四十六條第二項恐
    嚇得利罪及同法第三百三十五條第一項侵占罪嫌云云。
二、按犯罪事實應依證據認定之，無證據不得認定犯罪事實；不
    能證明被告犯罪者，應諭知無罪之判決，刑事訴訟法第一百
    五十四條第二項及第三百零一條第一項前段分別定有明文。
    次按認定不利於被告之事實須依積極證據，苟積極證據不足
    為不利於被告事實之認定時，即應為有利於被告之認定（最
    高法院三十年臺上字第八一六號判例意旨參照）；又告訴人
    之告訴，係以使被告受刑事訴追為目的，是其陳述是否與事
    實相符，仍應調查其他證據以資審認（最高法院五十二年臺
    上字第一三○○號判例意旨參照）；檢察官對於起訴之犯罪
    事實，倘其所提出之證據，不足為被告有罪之積極證明，或
    其指出之證明方法，無從說服法院以形成被告有罪之心證，
    基於無罪推定之原則，自應為被告無罪判決之諭知（最高法
    院九十二年臺上字第一二八號判例意旨參照）。
三、本件公訴人認被告己○○、庚○○、乙○○、卯○○涉犯上
    揭罪嫌，係以告訴人甲○○之指訴、證人丁○○、丑○○之
    證詞、八十三年四月五日承諾書二紙、同年月三十日承諾書
    一紙、律師子○○八十五年十一月十八日出具之二萬五千元
    收據一紙、本院民事庭八十三年度重訴字第十一號和解筆錄
    及和解協議書、八十四年二月二十一日協議書、同年五月十
    一日協議書、同年二月二十一日北區國稅局核發之遺產稅繳
    清證明書、被告卯○○出具之支出計算資料一份、北區國稅
    局臺北縣分局九十四年十月二十六日北區國稅北縣一字○九
    四一○四七四四八號函、臺北縣政府稅捐稽徵處九十四年十
    月三十日北稅財一字第○九四○一三一二九七號函各一份，
    ，資為論據。訊據被告乙○○、卯○○、己○○、庚○○均
    堅決否認有上開犯行，被告乙○○辯稱：(一)代書卯○○係由
    告訴人及辰○○委任處理上開事務，非由伊委任；(二)徵收補
    償金分配表係由被告卯○○獨立製作完成，伊不知製作之過
    程；(三)上開三紙承諾書係由被告卯○○製作及交予證人巳○○、告訴人簽署，伊並未參與；(四)前述中間人費用確係經告
    訴人及證人巳○○同意，給吳仔的三百萬元是給甲○○帶來
    的中間人吳仔，且中間人之前在子○○事務所就已經出現，
    中人費用也在八十四年五月十二日領取徵收補償費時當場就
    分配給中間人，並無侵占及業務登載不實之情形等語。被告
    卯○○辯稱：給付中間人酬庸之承諾書係經辰○○、甲○○
    、巳○○親筆簽字同意，且支出明細表有經告訴人及巳○○
    審閱同意，並確實有依照伊擬定之支出明細表給付中間人費
    及洪家四姊妹三百萬元，八十四年五月十二日在土地銀行板
    橋分行領款當天，包含吳仔在內，至少有五個中間人到場，
    四百七十萬元的中人費是由子○○、乙○○共同帳戶所提領
    ，癸○○領出後就直接交給洪家那邊的人，伊沒有經手這四
    百七十萬元等語。被告己○○、庚○○同詞辯稱：(一)簽立補
    充條款給予洪家四姊妹三百萬元部分，是在和解之前就已經
    約定好，有告訴人簽署的承諾書為證，其等並沒有恐嚇脅迫
    告訴人；(二)提領一千五百萬元定存單供擔保部分，係經雙方
    協調同意，沒有恐嚇的情形；(三)土地增值稅部分已依約退款
    與告訴人，經告訴人授權乙○○收取，並無侵占之情形等語
    。
四、經查：
  (一)告訴人甲○○、辰○○（歿於八十四年三月六日）、戊○○
    、丙○○、辛○等五人合資（甲○○、辰○○二人占百分之
    九十，餘三人占百分之十）於六十七年十一月八日向洪庚丙
    購買其所有坐落臺北縣板橋市○○○段十九地號（後分割為
    十九地號及十九之二地號）、十九之一地號等二筆土地持分
    三分之一部分，因買受人甲○○等人未具自耕農身分，而始
    終未辦妥上開土地所有權移轉登記，迄八十一年四月六日洪
    庚丙亡故後，上開土地由洪庚丙之子己○○、庚○○、洪松
    平、洪松安等四人繼承，另洪庚丙之女壬○○、洪麗卿、洪
    麗華、洪儷玲四人則於八十一年五月七日拋棄繼承，關於上
    開土地所有權移轉登記事件，嗣於八十三年六月十四日在本
    院民事庭以八十三年度重訴字第一一號成立和解，甲○○、
    辰○○（為原告，於該事件中合稱甲方）與己○○、庚○○
    、洪松平、洪松安、壬○○、洪麗卿、洪麗華、洪儷玲（為
    被告，於該事件中合稱乙方）成立和解條件略以：1.十九之
    一地號土地，持分三分之一為臺北縣政府徵收部分，雙方同
    意徵收補償費扣除全部應納稅金後，由乙方領取其中三千二
    百萬元，其餘補償金由甲方領取。2.關於未被徵收之十九地
    號土地持分三分之一部分，乙方同意配合辦理所有權移轉登
    記予辰○○，移轉登記所衍生之稅賦則由甲方負擔。3.關於
    洪庚丙之遺產稅由上開二筆土地所衍生部分，由甲方向國稅
    局申請註銷，如未能註銷時，此部分衍生之遺產稅由甲方負
    擔，並由甲方領取之補償費中負擔之。4.關於徵收補償費之
    領取時機，雙方約定在上開土地所衍生出之遺產稅完全繳清
    後五日內，雙方會同至有關機關領取，由乙方領取三千二百
    萬元，其餘補償金由甲方領取，如其中一方在約定時間無法
    配合領取，他方可不必知會對方，即可領取應得之金額。5.
    關於土地徵收時依法扣繳之土地增值稅，他日如果政府決定
    全部或部分退還時，其利益由甲乙雙方共享，各得二分之一
    等事實，為被告己○○、庚○○、乙○○、卯○○所是認復
    據告訴人於警詢、偵查及本院審理時陳述甚詳，並有合約書
    、本院民事庭八十三年度重訴字第一一號和解筆錄、協調契
    約書、切結書、臺北縣側環河快速道路板橋市○○○○路至
    中和界）段工程土地地價補償費歸戶表、不動產買賣契約書
    各一份附卷可稽（九十一年度他字第三三○四號偵查卷第八
    頁以下，九十一年度偵字第一五○六三號偵查卷(一)第五十四
    頁）。
  (二)關於委任被告卯○○處理上開土地之和解及中間人費用等事
    宜，告訴人及辰○○於八十三年四月五日曾共同簽署承諾書
    一紙，載明「緣辰○○、甲○○等二人全權委託卯○○代為
    處理板橋市○○○段十九、十九之一地號土地和解事宜，今
    立承諾書人已徵得委託人之同意給予壬○○等四人新臺幣三
    百萬元」等內容，此據證人即告訴人甲○○於本院審理時結
    證明確（見本院九十五年九月二十七日審判筆錄第九頁），
    復有該紙承諾書影本一紙在卷可憑（見九十一年度偵字第一
    五○六三號偵查卷(一)第五十七頁），是以告訴人及辰○○確
    實委任被告卯○○處理上開土地之和解事宜，並同意給予壬○○等四人三百萬元之事實，堪以認定。其次，關於中間人
    費用，告訴人及辰○○之子巳○○先後於八十三年四月五日
    、同年月三十日共同簽署承諾書三紙，承諾給付和解中間人
    林啟明、丑○○、林三雄、丁○○共三百萬酬庸及承諾再給
    付丁○○一百萬及六十萬元酬庸等情，復經證人即告訴人甲○○、證人巳○○於本院審理時結證屬實（見本院九十五年
    十月四日審判筆錄第七頁），並有該三紙承諾書影本存卷可
    佐（見九十一年度偵字第一五○六三號偵查卷(二)第一三二頁
    以下），由此可徵告訴人確實同意給付和解中間人林啟明、
    丑○○、林三雄、丁○○共三百萬酬庸及給付丁○○一百萬
    及六十萬元酬庸。至告訴人甲○○雖推稱：伊不同意給中間
    人酬庸，因為乙○○說不簽名就不能領錢，伊才在承諾書上
    簽名等語，然而告訴人在上開承諾書簽名之際，既無遭強暴
    、脅迫或詐欺之情形，而係基於自由意思而為之，自應認其
    已同意給付上開中間人報酬。
  (三)告訴人及辰○○並委任被告即律師乙○○，被告己○○、庚○○等人則委任律師陳景星處理共同領取分配十九之一地號
    土地持分三分之一徵收補償費及十九地號土地持分三分之一
    所有權移轉登記等相關事宜，此為被告乙○○、卯○○、己○○、庚○○所是認，復經告訴人甲○○及證人巳○○於本
    院審理時陳述明確（見本院上開審判筆錄）。關於上開土地
    之徵收補償費領取過程，據證人陳景星於本院審理時結證稱
    ：八十四年五月十二日領取上開土地徵收補償費之前一日（
    即同年月十一日），告訴人、辰○○之部分繼承人、被告乙○○、卯○○、己○○、庚○○等人到伊事務所協議由兩造
    會同領取徵收補償費及利息之事宜，並簽署「補充條款」，
    甲○○及鄭家繼承人、乙○○要求領款後要共同開戶頭，三
    千二百萬元要給洪家男方四兄弟，給洪家四姊妹共三百萬，
    甲○○及鄭家同意土地增值稅領回後，雙方各得一半，就上
    開款項的分配，甲○○、鄭家繼承人及己○○兄弟，雙方都
    有同意。當場雙方同意由伊與乙○○會同雙方人員及中間人
    到臺北縣政府領取上開土地之徵收補償費支票後，直接到土
    地銀行板橋分行以伊及乙○○名義開設帳號0000000
    00000號共同帳戶，以便存入該支票。因洪家擔心洪庚
    丙之遺產稅會被追繳，就協議由告訴人提出一千五百萬元以
    雙方當事人名義辦理定期存單作為擔保。在伊事務所協商時
    ，有很多中間人在場，這些中間人是指參與關於本案土地稅
    捐的減免、款項領取過程，由雙方各推出的磋商人士。協議
    時有提到關於律師的見證費及保管費由告訴人及鄭家支出，
    兩造同意給伊十萬元。八十四年五月十二日領取徵收補償費
    當天開立上開共同帳戶後，有領出七十萬元及四百萬元現金
    ，七十萬元部分是雙方當事人同意六十萬元給丁○○，加上
    要給伊十萬元；四百萬元部分包含三百萬及一百萬元的中間
    人費用，雙方有約定這四百萬元的費用要支付需徵求雙方當
    事人確認並同意，當時在土地銀行伊曾建議用匯款方式給付
    中間人費用，但在場中間人怕有稅捐問題都要求要拿現金，
    所以就在土地銀行板橋分行提出這筆現金並當場分配，其中
    四百六十萬元部分是經雙方確認並同意，才當場分配現金給
    中間人，伊有要求中間人給收據，但中間人不肯寫等語（見
    本院九十五年九月二十七日審辦筆錄第二十九頁以下）；證
    人巳○○於本院審理時亦結證稱：徵收補償費的提領過程，
    係將支票存入土地銀行板橋分行帳戶後，先提領出要給付給
    對方洪家的款項，例如三千二百萬元和解金、律師保管費、
    提撥一千五百萬元保證金作為定存、對方洪家四姊妹的補償
    費及給付給中間人的費用，在給付時都有經過乙○○確認蓋
    章，提領給中間人的總額伊忘記了，但有提領了二、三筆出
    來，這筆中間人費用由對方拿走，中間人費數額乙○○有徵
    詢伊的同意，數額是依據承諾書所記載的總額，還有一筆三
    百萬元的費用，是要給付給甲○○帶來的中間人，提領及給
    付這三百萬元中人費時，甲○○都有在場，當場亦無人表示
    異議等語（見本院九十五年十月四日審判筆錄第八頁以下）
    ；又證人壬○○於本院審理時結證稱：因為甲○○對其等提
    出訴訟，所以給其等三百萬元補償，其等四姊妹各分得七十
    五萬元，伊有拿到此筆錢等語（見本院九十五年十月四日審
    判筆錄第十六頁以下），並有補充條款影本一份、臺灣土地
    銀行板橋分行九十五年三月二十八日○九五○○○○二八五
    號函暨帳號000000000000號陳景星、乙○○共
    同帳戶開戶資料及客戶歷史交易明細查詢表、帳號0000
    00000000號乙○○帳戶客戶歷史交易明細查詢表一
    份、八十四年五月十二日金額七十萬元及四百萬元之活期存
    款取款憑條影本各一紙附卷可稽（見本院卷、九十一年度偵
    字第一五○六三號偵查卷(一)第四十一頁、第五十一頁以下）
    。由上可知，八十四年五月十二日領取徵收補償費當天，證
    人陳景星及被告乙○○係經告訴人、證人巳○○及被告己○○等人之確認及同意後，始提領現金四百七十萬元，並將其
    中十萬元給付證人陳景星作為保管費用，另四百六十萬元則
    當場分配予在場之中間人，同時亦轉帳匯出三千五百萬元，
    其中三千二百萬元係被告己○○等人之和解金，另三百萬元
    係給付壬○○等四姊妹之補償款，且證人壬○○等四人均已
    收受該筆款項，當日並再提領現金三百萬元當場給付告訴人
    帶來之中間人，從而被告乙○○、卯○○自無侵占上開款項
    之行為；且被告乙○○、卯○○係依照告訴人同意或授權之
    內容辦理上開事宜，自亦無為違背其任務之背信行為。至於
    被告乙○○、卯○○及證人陳景星、巳○○雖均不知告訴人
    帶來之中間人之姓名，惟該筆三百萬元既已確實交付予該名
    中間人，被告乙○○、卯○○並未將該筆款項侵占入己，不
    能以業務侵占罪相繩。
  (四)被告卯○○於八十四年五月十二日領取徵收補償費前之同年
    五月間某日，曾就上開土地之徵收補償費之收支情形製作徵
    收補償費支出明細表，並交予告訴人及證人巳○○，該支出
    明細表其中第Ｄ項記載「江雲費用0000000 」、第Ｆ項記載
    「壬○○及丁○○費用0000000 」、另記載「0000000 （吳
    仔）」之事實，業據被告卯○○供承不諱，復經證人巳○○
    於本院審理時結證：補償金發放分配之前，伊看過九十一年
    度偵字第一五○六三號偵查卷(二)第七十頁及第七十一頁之補
    償費支出明細表，當時是卯○○拿給伊看，並向伊說明，伊
    當時有同意該份支出明細表的內容等語（見本院九十五年十
    月四日審判筆錄第十二頁以下），並有上開徵收補償費支出
    明細表影本一份存卷足佐（見九十一年度偵字第一五○六三
    號偵查卷(二)第七十頁以下）。被告卯○○並供稱：上開明細
    表第Ｄ項記載「江雲費用0000000 」係指林啟明、丑○○、
    丁○○、林三雄四人共三百萬元之簡稱；第Ｆ項記載「壬○○及丁○○費用0000000 」係指壬○○四姊妹共三百萬元及
    丁○○一百萬元之簡稱等語（見本院卷第一八一頁），經與
    上開告訴人及辰○○或巳○○所簽署之四紙承諾書交相對照
    以觀，前揭支出明細表第Ｄ、Ｆ項之記載，確實與承諾書記
    載之金額相符，則被告卯○○因為便宜行事，而將告訴人同
    意給付「林啟明、丑○○、林三雄、丁○○」四人共三百萬
    之部分，簡略記載為「江雲費用0000000 」；另將告訴人同
    意給付「壬○○四姊妹」共三百萬元及「丁○○」一百萬元
    部分，簡略記載為「壬○○及丁○○費用0000000 」，其主
    觀上自無於業務上製作之文書登載不實之故意。至於證人丁○○於本院審理時雖證稱：林啟明說如果土地的事解決了，
    會給伊一個中間人的錢，伊大概拿到二、三十萬元，但沒有
    拿到承諾書上的金額等語（見本院九年九月二十七日審判筆
    錄第十九頁），且證人丑○○亦證稱：伊沒有拿到土地中間
    人的錢，也沒有拿到承諾書上的錢等語（見同上本院審辦筆
    錄第二十六頁），然而上開徵收補償費支出明細表係被告卯
    ○○於八十四年五月十二日分配中間人費用之前即已製作完
    成，其製作該明細表時，並無法預知八十四年五月十二日分
    配中間人費用時，會發生中間人費分配之問題，自不能因證
    人丁○○、丑○○於上開明細表製作完成之後，未領得明細
    表所載之金額，遽認被告卯○○於製作上開明細表之初即有
    於業務上製作之文書登載不實之故意。又關於前揭支出明細
    表記載「0000000 （吳仔）」部分，雖無書據可證，然證人
    陳景星及巳○○均已證稱該筆中間人費用之支出確實經告訴
    人及巳○○同意及確認，則被告卯○○此部分之記載，亦無
    於業務上製作之文書登載不實之情形。
  (五)按刑法第三百四十六條之恐嚇，係指以將來之害惡通知被害
    人，使其生畏怖心之謂（最高法院二十九年上字第二一四二
    號判例意旨參照）。查關於八十四年二月二十一日協議書簽
    署之情形，據證人陳景星於本院審理時結證稱：洪家擔心洪
    庚丙之遺產稅可能被追繳，曾與告訴人及辰○○協議由告訴
    人及辰○○提出一千五百萬元作為擔保，雙方並協議這筆存
    單雙方各出四個人名義辦理定存，由伊負責保管定存單，印
    章由乙○○保管，因為產生稅捐問題，所以由約定利息一方
    一半等語（見本院九十五年九月二十七日審判筆錄第三十二
    頁），並有協議書影本一紙附卷可稽（見九十一年度偵字第
    ○一五六三號偵查卷(一)第四十頁）。又關於八十四年五月十
    一日告訴人、巳○○與被告己○○、庚○○簽署「補充條款
    」之情形，業據證人陳景星於本院審理時結證稱：簽立「補
    充條款」時在場人都是基於自由意思簽立，當時雙方律師都
    在場，中間人也在，而且事務所是開放空間，不可能有強暴
    脅迫情形，被告己○○、庚○○亦沒有對告訴人及巳○○施
    用恐嚇、強暴、脅迫的手段等語（見本院九十五年九月二十
    七日審判筆錄第三十二頁以下）；證人巳○○於本院審理時
    亦證稱：八十四年五月十一日簽署「補充條款」時伊有在場
    ，並親自簽名。簽立補充條款過程中，洪家的人並沒有出言
    要加害伊的生命、身體、財產等語（見本院九十五年十月四
    日審判筆錄第十一頁）。足見簽署上開協議書及補充條款之
    際，被告己○○、庚○○並未以將來不法之惡害通知告訴人
    ，則告訴人雖稱：被告己○○透過乙○○告訴伊，如果不在
    協議書簽名就不能領錢等語，然此情究與刑法第三百四十六
    條恐嚇之意義不符，自不能律以該罪。
  (六)末查，關於土地增值稅部分，上開十九之一地號土地徵收時
    ，應繳之土地增值稅五千八百三十三萬一千七百零九元，經
    臺北縣政府稅捐稽徵處於八十四年十二月十三日以付款人為
    臺灣銀行板橋分行、支票號碼為TA0000000號、受款
    人為己○○、庚○○、洪松平、洪松安名義之支票退還，該
    紙支票並於八十五年三月十九日兌領等情，有臺北縣政府稅
    捐稽徵處九十四年十月三十一日北稅財一字第○九四○一三
    一二九七號函文一件存卷足憑（見九十四年度偵續字第二一
    五號偵查卷第二四二頁）。上開土地增值稅之退稅款，告訴
    人及辰○○之繼承人共分得其中二分之一即總金額二千九百
    十六萬八千五百五十四元，業經告訴人授權被告乙○○全部
    領取完畢，有告訴人及證人巳○○等人簽署之授權書及被告
    乙○○出具之證明書影本各一紙在卷可佐（見上開偵查卷第
    一八八頁以下），足見被告己○○、庚○○並無將上開款項
    侵占入己之情事，自不能以侵占罪相繩。
五、綜上所述，本件依調查所得證據，尚不足以證明被告己○○
    、庚○○、乙○○、卯○○確有公訴人所指之前揭犯行。此
    外，復查無其他積極證據足資證明被告四人有公訴人指訴之
    犯行，揆諸首開說明，本案不能證明被告己○○、庚○○、
    乙○○、卯○○犯罪，自應為被告等無罪之諭知。
據上論斷，應依刑事訴訟法第三百零一條第一項，判決如主文。
本件經檢察官寅○○提起公訴，由檢察官溫祖德到庭執行職務。
中  華  民  國    九十五    年     十    月    十八   日
                刑事第十庭   審判長法  官  樊季康
                                   法  官  朱嘉川
                                   法  官  張筱琪
以上正本證明與原本無異
如不服本判決應於送達後十日內向本院提出上訴狀
                                   書記官  廖舜宜
中  華  民  國    九十五    年     十    月    十八   日


司法院資訊處製作；財團法人民間司法改革基金會備份。
